【裁判字號】    98,易,392
【裁判日期】    990224
【裁判案由】    傷害
【裁判全文】
臺灣士林地方法院刑事判決               98年度易字第392號
公  訴  人  臺灣士林地方法院檢察署檢察官
被      告  丙○○
上列被告因傷害案件，經檢察官提起公訴（98年度偵字第6745號
），本院判決如下：
    主  文
丙○○無罪。
    理  由
一、公訴意旨略以：被告丙○○與乙○○係鄰居，2 人屢因住處
    間圍牆糾紛相處不睦，素有嫌隙，於民國97年9 月8 日18時
    30分許，雙方又因圍牆上花盆擺放問題發生爭執，乙○○乃
    基於傷害他人身體之犯意，在臺北縣汐止市○○街110 巷2
    弄14號1 樓出手毆打被告丙○○之頭部及手部（乙○○被訴
    傷害部分，業經本院以98年度審易字第296 號判決確定在案
    ），被告丙○○見狀不甘示弱，亦基於傷害他人身體之犯意
    ，在上址與乙○○相互拉扯，並出手毆打乙○○臉部，致乙○○受有臉部、頭皮及頸挫傷等傷害，因認被告丙○○涉有
    刑法第277 條第1 項前段之傷害罪嫌。
二、按犯罪事實應依證據認定之，無證據不得認定犯罪事實，又
    不能證明被告犯罪者，應諭知無罪之判決，刑事訴訟法第15
    4 條第2 項、第301 條第1 項分別定有明文。次按事實之認
    定，應憑證據，如未能發現相當證據，或證據不足以證明，
    自不能以推測或擬制之方法，為裁判基礎；又認定不利於被
    告之事實，須依積極證據，茍積極證據不足為不利於被告事
    實之認定時，即應為有利於被告之認定，更不必任何有利之
    證據；再刑事訴訟法上所謂認定犯罪事實之積極證據，係指
    適合於被告犯罪事實認定之積極證據而言，雖不以直接證據
    為限，間接證據亦包括在內，然而無論直接或間接證據，其
    為訴訟上之證明，須於通常一般之人均不致有所懷疑，而得
    確信其為真實之程度者，始得據為有罪之認定，倘其證明尚
    未達到此一程度，而有合理之懷疑存在而無從使事實審法院
    得有罪之確信時，即應由法院為諭知被告無罪之判決；另告
    訴人之告訴，係以使被告受刑事訴追為目的，是其陳述是否
    與事實相符，仍應調查其他證據以資審認（最高法院40年臺
    上字第86號、30年上字第816 號、29年上字第3105號、76年
    臺上字第4986號、52年臺上字第1300號判例意旨參照）。
三、證據能力之判斷：
    (一)按刑事訴訟法第158 條之3 規定，證人、鑑定人依法應具
      結而未具結者，其證言或鑑定意見，不得作為證據；又同
      法第159 條第1 項、第159 條之4 第2 款分別規定，被告
      以外之人於審判外之言詞或書面陳述，除法律有規定者外
      ，不得作為證據；除前3 條之情形外，下列文書亦得為證
      據：二除顯有不可信之情況外，從事業務之人於業務上或
      通常業務過程所須製作之紀錄文書、證明文書。經查證人
      林威鋒、劉韋宏、證人即告訴人乙○○於偵查中所為之證
      述，均未依法具結，依上揭條文自不得作為證據；而國泰
      醫療財團法人汐止國泰綜合醫院98年12月25日（98）汐管
      歷字512 號函及檢附告訴人乙○○之病歷資料、診字第E-
      000-000000號診斷證明書，係從事業務之醫師通常業務過
      程所須製作之紀錄文書，本院審酌上開證據並無顯有不可
      信之情況，爰依刑事訴訟法第159 條之4 第2 款之規定，
      認應具有證據能力。
    (二)本件被告對於其他本院作為得心證依據之各項證據資料，
      經本院審理時逐項提示，雖表示爭執，然僅就證據之證明
      力高低部分表示意見，其與檢察官均不爭執證據能力部分
      ，且未於言詞辯論終結前聲明異議，視為同意作為證據，
      本院審酌各項證據作成時之狀況，認為並無不可信或不適
      當之情事，依刑事訴訟法第159 條之5 第2 項規定，均認
      有證據能力，合先敘明。
四、本件公訴人認被告丙○○涉犯刑法第277 條第1 項之傷害罪
    嫌，乃以告訴人乙○○之指訴，證人即臺北縣政府警察局汐
    止分局社后派出所員警林威鋒、劉韋宏之證述及渠等所製作
    之職務報告各1 份、國泰綜合醫院診斷證明書等，為主要論
    據。
五、訊據被告丙○○固坦承有與告訴人乙○○發生爭執，惟堅決
    否認有何傷害犯行，辯稱：伊與告訴人乙○○係鄰居，案發
    當天告訴人因見菲傭將花盆放置於圍牆上，遂進入伊之住家
    庭院內，將花盆拿下並朝伊之汽車丟擲，伊欲撥電話報警，
    告訴人見狀立即阻止，拉伊撞牆並毆打伊臉部，造成伊左眼
    挫傷併結膜下出血，告訴人並未因此停手，反連續出拳毆打
    伊，伊因恐懼僅能反射性地一手抱頭保護自己，一手揮舞阻
    止告訴人毆打，伊僅係想保護自己，完全沒有回擊之意思等
    語。經查：
    (一)告訴人乙○○於97年9 月8 日18時30分許，與被告丙○○
      因圍牆糾紛發生爭執，遂基於傷害之故意，徒手毆打被告
      丙○○之頭部及手部，致被告丙○○受有左眼挫傷併結膜
      下出血、右上臂擦挫傷、左手肘擦挫傷及右手臂淤傷等傷
      害，此業據臺灣士林地方法院檢察署檢察官以97年度偵字
      第15785 號提起公訴，經告訴人乙○○於審理時坦承犯罪
      ，並由本院以98年度審易字第296 號判決拘役15日確定在
      案，有上開起訴書及判決書附卷可參（見98年度偵字第67
      45號卷第3 頁至第4 頁、第20頁至第21頁），是告訴人乙○○確有於上揭時、地與被告丙○○因圍牆糾紛發生爭執
      ，並以徒手毆打之方式致被告丙○○眼部及手部受有傷害
      ，上開事實至臻明確。
    (二)證人甲○○○○○○○○○○ ○○○○○○ ○○○○ ○○○○於本院審理時證稱：
      97年9 月8 日告訴人乙○○有進入被告丙○○住家，拿花
      盆丟在被告丙○○車上，被告丙○○本來要先打電話報警
      ，後來告訴人乙○○抓被告丙○○頭髮，將被告丙○○推
      向鐵門旁的牆壁，被告丙○○為保護自己，有用雙手擋臉
      ，伊有看到告訴人乙○○用左手抓被告丙○○頭髮，再以
      右手揮拳打被告丙○○的臉，被告丙○○眼睛很紅，也流
      了一點點血，伊就將他們分開。當告訴人乙○○毆打被告
      丙○○時，伊只有看到被告丙○○用雙手將臉蓋住，並沒
      有看到被告丙○○有揮手的動作。案發當天伊在種菜，告
      訴人乙○○忽然進來，伊也嚇一跳，有一陣子沒辦法動。
      後來看到被告丙○○被打時，才趕快過去幫忙拉開，伊過
      去站在兩人的中間，叫他們停止。被告丙○○被打時，有
      時以雙手護頭，有時一手護頭一手揮舞、推告訴人等語明
      確在卷（見本院卷第30頁至第33頁），證人甲○○○○○○○○○○○○○○○○ ○○○○ ○○○○上開證述核與被告丙○○上揭所辯情節
      相符，證人甲○○○○○○○○○○ ○○○○○○ ○○○○ ○○○○雖為被告丙○○所聘僱之菲傭，然其於本院審理時係以證人之身分陳述
      ，經告以具結義務及偽證處罰後，於命朗讀結文後具結，
      係於負擔偽證罪之處罰心理下證述，並以具結擔保其供述
      之真實性，又無受其他不當外力干擾之情形，且觀其陳述
      前後並無矛盾齟齬之處，其所為之證述，應信堪屬實。
    (三)告訴人乙○○受有臉、頭皮及頸之挫傷，眼除外之傷害，
      有汐止國泰綜合醫院診斷證明書1 紙附卷可憑（見本院卷
      第51頁），然該診斷書亦僅足資證明告訴人乙○○受有上
      述之傷害，至於造成此等傷害之原因，是否因被告丙○○
      施以暴力所導致，則非單憑驗傷診斷證明書所得明白。告
      訴人乙○○雖於本院審理時結證稱：伊與被告丙○○係鄰
      居，因為被告丙○○在共有圍牆上架設竹架，影響伊之權
      益，所以發生不愉快。在案發當天下午6 時30分許，伊發
      現被告丙○○又在圍牆上放些花盆，伊好言告知被告丙○○不要這樣放，被告丙○○很兇的與伊爭吵，並要伊閉嘴
      ，後來她就失控由院子衝出來，對伊拳打腳踢，造成伊臉
      部、頭皮、頸部等地方受有傷害，當被告丙○○毆打伊時
      ，被告丙○○之菲傭衝出來站在我們兩人中間勸架，但被
      告丙○○還是沒有停止，持續用拳頭攻擊伊，伊之臉部、
      頭部傷勢都是被告丙○○用手打，腳部受傷部分是被告丙○○用腳踢的。被告丙○○兩隻手一直不停的打，整個把
      伊嚇呆了。伊只能一直用兩隻手擋。伊沒有打她。被告丙○○以雙手揮拳之方式毆打伊，因為被告丙○○身高比伊
      矮，所以她是向上揮打。至於被告丙○○眼部之傷勢，伊
      也懷疑傷勢相片之真假等語（見本院卷第24頁至第29頁）
      ，惟查告訴人乙○○證稱其並無任何傷害被告丙○○之犯
      行，核與證人甲○○○○○○○○○○ ○○○○○○ ○○○○ ○○○○之證述及本
      院98年度審易字第296 號判決認定之事實不符，再參以案
      發時被告丙○○左眼已為告訴人乙○○毆傷，視力應較模
      糊，且被告丙○○身高僅150 公分許，身材嬌小，難敵告
      訴人乙○○172 公分身高之優勢，被告丙○○辯稱其係以
      一手護頭一手揮舞之方式阻止告訴人乙○○繼續毆打伊，
      此等反應乃人於遭受攻擊時之本能防衛動作，亦合乎常情
      ，而告訴人乙○○證稱被告丙○○以雙手握拳之方式往上
      連續毆打伊等節，實有疑義，誠難遽以採信。
    (四)至於員警林威鋒、劉韋宏所製作之職務報告（見98年度他
      字卷第890 號第7 頁至第8 頁），員警林威鋒於98年4 月
      16日所製作之報告內容記載「丙○○稱與隔壁住戶因牆上
      竹籬笆架設與花盆擺放問題發生口角並有拉扯情事，乙○○進入他們家停車場後拿起圍牆上的花盆往地上扔，花盆
      彈起後掉落在丙○○家中賓士車的引擎蓋上後花盆又彈起
      打到丙○○的眼睛」，惟員警劉韋宏於同日所製作之報告
      卻記載「丙○○稱與隔壁住戶因牆上竹架架設問題於先前
      發生口角、並有拉扯情事，且乙○○將丙○○住家內之花
      盆由牆上拿下置於地上。」，經核該2 名員警所製作之報
      告書內容陳述不盡相同，對於告訴人乙○○與被告丙○○
      間爭執過程亦皆以「發生拉扯」一詞帶過，並未針對細節
      部分詳加著墨，且2 名員警就案發過程，並無親身經歷，
      僅係於事後聽聞當事人敘述後拼湊整理而成，該2 份報告
      書是否全然可憑，亦屬有疑，實難採為對被告丙○○不利
      之證據。
六、綜上，告訴人乙○○之指訴有上揭瑕疵，難認與事實吻合，
    而公訴人所舉證據，亦無從使本院形成被告丙○○有故意致
    告訴人乙○○受傷之心證，此外亦查無其他積極之證據足認
    被告丙○○有檢察官所訴之犯行，揆諸上揭判例意旨，應為
    被告丙○○無罪之諭知。
據上論斷，應依刑事訴訟法第301 條第1 項，判決如主文。
本案經檢察官王巧玲到庭執行職務。
中    華    民    國    99    年    2     月    24    日
                  刑事第七庭法  官  高雅敏
以上正本證明與原本無異。
如不服本判決應於收受判決後10日內向本院提出上訴書狀，並應
應敘述具體理由。其未敘述上訴理由者，應於上訴期間屆滿後20
日內向本院補提理由書(均須按他造當事人之人數附繕本)「切勿
逕送上級法院」。
                            書記官  陳映羽
中    華    民    國    99    年    2     月    24    日

司法院資訊處製作；財團法人民間司法改革基金會備份。
